【裁判字號】    90,易,316
【裁判日期】    901015
【裁判案由】    竊盜
【裁判全文】
臺灣臺東地方法院刑事判決                            九十年度易字第三一六號
    公  訴  人  臺灣臺東地方法院檢察署檢察官
    被      告  乙○○
右列被告因竊盜案件，經檢察官提起公訴（九十年度偵字第五三一號），本院判決如
左：
    主  文
乙○○無罪。
    理  由
一、本件公訴意旨略以：被告乙○○為臺東縣新生反毒輔導協會同濟輔導中心之總幹
    事，為舉辦達摩易筋經打坐禪修營之活動，竟未經交通部觀光局花東縱谷國家風
    景區管理處（下簡稱花東縱谷管理處）之同意，意圖為自己及他人不法之所有，
    在臺東縣延平鄉紅葉溫泉區，聘請不知情之游憲勇及曹明富，疏通花東縱谷管理
    處所暫管之溫泉水井並加裝管線至紅葉溫泉區之戲水池，自民國八十九年十一月
    間起竊取溫泉水以供參加禪修營之不知情學員使用，因認被告乙○○涉犯刑法第
    三百二十條第一項之竊盜罪嫌。
二、按犯罪事實應依證據認定，無證據不得推定其犯罪事實；又不能證明被告犯罪者
    ，應諭知無罪之判決，刑事訴訟法第一百五十四條、第三百零一條第一項分別定
    有明文；且認定不利於被告之事實須依積極證據，苟積極證據不足為不利於被告
    事實之認定時，即應為有利於被告之認定，最高法院著有三十年臺上字第八一六
    號判例可資參照。次按刑法上之竊盜罪，須意圖為自己或第三人不法之所有，而
    取他人所有物，為其成立要件。
三、公訴人以被告乙○○涉有右揭犯行，係以右揭事實業據證人即花東縱谷管理處管
    理課課長丙○○、花東縱谷管理處管理課技士甲○○及疏通溫泉井加裝管線之工
    人游憲勇、曹明富等人證述明確，並有現場照片在卷可稽，以及公訴人至現場勘
    驗屬實為主要論據。訊據被告堅決否認有何竊盜犯行，辯稱伊聘請工人游憲勇、
    曹明富疏通溫泉井加裝管線，目的是要使用現場之溫泉水，並未竊取溫泉水等語
    。經查，花東縱谷管理處在臺東縣延平鄉紅葉溫泉區土地製造溫泉水井及熱水管
    ，目的是為能讓紅葉溫泉區地下溫泉之熱氣及熱水冒出，以便將來作為開發溫泉
    之用，目前花東縱谷管理處並未使用溫泉水之事實，業據證人丙○○及甲○○在
    本院審理時證述屬實，既然花東縱谷管理處尚未積極使用紅葉溫泉區之溫泉水能
    源，該溫泉水能源即不能視同電力公司輸送之電能、瓦斯公司之熱能等，即難認
    係特定為花東縱谷管理處所有，仍應視一般天然資源。再參酌附卷之現場照片，
    被告係將花東縱谷管理處製造之水井之溫泉水聘請他人加裝管線引至被告管理之
    戲水池，該戲水池同樣亦位在紅葉溫泉區之土地上，被告並未將溫泉水引至其他
    地區，並為證人丙○○及甲○○證述明確，則被告僅係將水井之溫泉水引至紅葉
    溫泉區土地之戲水池供自己及他人使用。縱上所述，被告聘請他人將花東縱谷管
    理處製造之水井之溫泉水引至附近之戲水池供自己及他人使用，被告使用溫泉水
    之行為即欠缺為自己或第三人不法所有之意圖，並且該溫泉水不能認係花東縱谷
    管理處之動產，僅係天然能源，核與刑法第三百二十條條「竊取他人動產」犯罪
    構成要件不合，而不能成立該罪，此外查無其他積極證據被告有竊盜之事實，則
    不能證明有公訴人所指之犯行。本件既不能證明被告犯有竊盜罪，本院自應依上
    開法條規定及判例意旨，諭知被告無罪。
據上論斷，應依刑事訴訟法第三百零一條第一項，判決如主文。
本案經檢察官李進榮到庭執行職務。
中      華      民      國      九十      年      十    月      十五    日
                                  臺灣臺東地方法院刑事庭
                                          法  官  范智達
右正本證明與原本無異。
如不服本判決，應於判決送達後十日內向本院提出上訴狀。（須附繕本）
「切勿逕送上級法院」
                                          書記官  賴淑芬
中      華      民      國      九十      年      十    月      十六    日


司法院資訊處製作；財團法人民間司法改革基金會備份。
